【裁判字號】    90,簡抗,2
【裁判日期】    900427
【裁判案由】    聲明異議等
【裁判全文】
臺灣屏東地方法院民事裁定                                九十年度簡抗字第二號
    抗  告  人  甲○○
    關  係  人  伏聖實業有限公司
    法定代理人  楊振傑
右當事人間請求聲明異議等事件，抗告人對於民國九十年二月十五日本院屏東簡易裁
定提起抗告，本院裁定如左：
    主      文
抗告駁回。
抗告費用由抗告人負擔。
    理      由
一、抗告意旨略以：本件之本案訴訟標的係抗告人（即被告）與訴外人楊女士合夥所
    有之水泥攪拌車二輛，分別各占有其中一輛，分別與相對人公司訂立寄行契約，
    由合夥人支付管理費，由該公司管理，營運之「盈虧」，除該公司扣除管理費及
    管理費之利息外，由合夥人分配盈虧，與相對人公司無關，有本案訴訟卷內之合
    夥契約、寄行契約、利益分配表可按。故相對人公司並非營運之權利義務主體，
    其依寄行契約請求抗告人賠償損害營運之損失，自屬無據，應屬不適格之原告，
    理應駁回相對人（原告）之訴。惟原審法官於最後一次審理時，竟命相對人（即
    原告）提出另一合夥人之委託書，並當場口諭委託書內容，委託相對人行使訴訟
    權，其意在使不適格之當事人變更為適格之當事人，或取得另一法律關係，以利
    於向抗告人請求損害賠償，其曉諭相對人變更權利義務主體法律關係，對兩造之
    勝敗有決定性之影響，將具有突襲性判決之效果；故已逾越原裁定所指辯論主義
    之範圍，亦非具有關連性，而原得主張數項法律關係不知主張時，曉諭得於該訴
    訟中併予主張（例如一個給付有票據關係及借貨關係），自屬逾越辯論主義之舉
    ，法官執行職務顯有偏頗。此事實業經抗告人在本案訴訟及本件聲請時，已提出
    攻擊防禦方法及主張，有卷證資料可查，已盡清楚釋明之義務。原裁定對抗告人
    上開之主張及釋明恝置不論，以聲請所舉之原因不外認闡明權之行使不當，又未
    盡釋明，足疑法官有何不公平審判之情而駁回聲請，自屬違背法令之違失云云。
二、按民事訴訟法第三十三條第一項第二款所謂推事有應自行迴避而不自行迴避以外
    之情形，足認其執行職務有偏頗之虞，得據以聲請推事迴避者，係指推事對於訴
    訟標的有特別利害關係，或與當事人之一造有密切之交誼，或有其他情形客觀上
    足疑其為不公平之審判者為其原因事實，若僅憑當事人之主觀臆測，或不滿意推
    事進行訴訟遲緩，或認推事指揮訴訟欠當，則不得謂其有偏頗之虞，而認其有聲
    請迴避之原因，且依民事訴訟法第三十四條第二項及同法第二百八十四條規定應
    提出能即時調查之證據以釋明之，按就抗告人抗告理由所稱承審法官就訴訟指揮
    上之處理，係逾越闡明權範圍，故法官執行職務顯有偏頗云云，按依抗告人所稱
    訴訟上指揮事項顯與辯論主義無涉，因辯論主義即法院判決之範圍及判決基礎之
    訴訟資料均以當事人聲明及主張為限，故闡明權行使之範圍，不得逾越此範圍，
    本件依抗告人抗告理由，原審訴訟指揮與相對人主張之事實具有關連性之紛爭，
    並未逾越闡明權之範圍，抗告人抗告理由仍執原聲請迴避之陳詞，且均未提出可
    即時調查之證據以釋明，抗告人所云偏頗之虞云云，僅係其主觀上臆測之詞，其
    抗告顯無理由，應予駁回。
四、依民事訴訟法第九十五條、第七十八條，裁定如主文。
中      華      民      國    九十      年      四      月  二十七    日
                                    臺灣屏東地方法院民事第一庭
~B審判長法官  李麗芳
~B法      官  潘  快
~B法      官  李芳南
右正本證明與原本無異。
本裁定不得抗告。
~B法院書記官  劉音利
中      華      民      國    九十      年      四      月  二十七    日


司法院資訊處製作；財團法人民間司法改革基金會備份。
